臺灣苗栗地方法院刑事判決
111年度訴字第515號
公  訴  人  臺灣苗栗地方檢察署檢察官
被      告  陳佳宏




上列被告因加重詐欺等案件，經檢察官提起公訴（111年度偵字
第4512號），被告於準備程序中就被訴事實為有罪之陳述，經本
院告以簡式審判之旨並聽取當事人意見後，裁定改行簡式審判程
序，判決如下：
    主    文
陳佳宏犯刑法第339條之4第1項第2款之加重詐欺取財罪，處有期
徒刑壹年貳月。
未扣案之犯罪所得新臺幣伍仟元沒收，於全部或一部不能沒收或
不宜執行沒收時，追徵其價額。
    犯罪事實及理由
一、本案犯罪事實、證據名稱均引用檢察官起訴書之記載（如附
    件），其中犯罪事實第9行「下午1時53分許」應更正為「13
    時53分許（提領1筆）、13時54分許（提領2筆）」，末行「
    指定之收水人員。」更正為「指定之收水人員，以此方式製
    造金流追查斷點，隱匿詐欺犯罪所得之去向。」；證據名稱
    增列「被告陳佳宏於本院準備程序及審理時之自白」（見本
    院卷第66至67、75、78頁）。
二、論罪科刑：
　㈠查被告自陳本案犯罪行為係與同一詐欺集團共同所為（見本
    院卷第66頁），而該集團業經臺灣高等法院臺中分院111年
    度金上訴字第800號、第801號、第802號及第803號判決認定
    為三人以上之詐欺集團，是核被告所為，係犯刑法第339條
    之4第1項第2款之三人以上共同詐欺取財罪及洗錢防制法第1
    4條第1項之一般洗錢罪。被告就上開犯行，與所屬詐欺集團
    成員間，具有犯意聯絡及行為分擔，為共同正犯。而被告雖
    就本案告訴人陳莠芫交付至本案帳戶之款項，有多次提款之
    行為，然被告各次提領之行為，獨立性均極為薄弱，依一般
    社會健全觀念，在時間差距上，難以強行分開，在刑法評價
    上，就同一被害人所為之詐騙、提領行為，以視為數個舉動
    之接續施行，包括評價為法律上一行為，屬接續犯，方較合
    理。而被告就同一被害人所為之犯行同時觸犯上開2罪名，
    依刑法第55條規定，從一重之刑法第339條之4第1項第2款之
    三人以上共同犯詐欺取財罪處斷。
　㈡本案不論累犯，將於刑法第57條第5款審酌：
　1.按被告構成累犯之事實及應加重其刑之事項，均應由檢察官
    主張並具體指出證明之方法後，經法院踐行調查、辯論程序
    ，方得作為論以累犯及是否加重其刑之裁判基礎，係本院最
    近統一之見解（最高法院111年度台上字第3405號判決意旨
    ）。次按檢察官未主張或具體指出證明方法時，可認檢察官
    並不認為被告構成累犯或有加重其刑予以延長矯正其惡性此
    一特別預防之必要，且為貫徹舉證責任之危險結果所當然，
    是法院不予調查，而未論以累犯或依累犯規定加重其刑，即
    難謂有應調查而不予調查之違法。至一般附隨在卷宗內之被
    告前案紀錄表，係司法機關相關人員依憑原始資料所輸入之
    前案紀錄，僅提供法官便於瞭解本案與他案是否構成同一性
    或單一性之關聯、被告有無在監在押情狀等情事之用，並非
    被告前案徒刑執行完畢之原始資料或其影本，是檢察官單純
    空泛提出被告前案紀錄表，尚難認已具體指出證明方法而謂
    盡其實質舉證責任（最高法院刑事大法庭110年度台上大字
    第5660號裁定意旨，下稱第5660號裁定）。再按刑事大法庭
    之裁定，除因依法院組織法第51條之10規定，對提案庭提交
    之案件有拘束力外，基於預測可能性及法安定性之精神，並
    無溯及既往之效力（最高法院111年度台上字第3143號判決
    意旨）；又按刑法第47條第1項有關累犯加重本刑之規定，
    於修正前，為避免發生上述罪刑不相當之情形，法院就該個
    案應依本解釋意旨，裁量是否加重最低本刑（司法院釋字第
    775號解釋文意旨）。從而，有關累犯之證據調查程序，於
    第5660號裁定宣示前所為之程序，自無從以嗣後作成之第56
    60號裁定意旨，即認原程序違背法令；惟於第5660號裁定宣
    示後所為有關累犯之判決程序，即應依上開第5660號裁定意
    旨為之，並依上開釋字第775號解釋文意旨裁量是否加重。
　2.本案被告固有起訴書所載之前案紀錄，然檢察官就被告構成
    累犯之事實及應加重其刑事項，除被告刑案資料查註記錄表
    外，尚無其他證據資料，難認已具體指出證明方法，檢察官
    復未具體主張被告有何特別惡性及對刑罰反應力薄弱之情形
    ，依上開說明，本院即無論以被告累犯之餘地，而被告之前
    案紀錄原即屬於刑法第57條第5款所定「犯罪行為人之品行
    」此量刑審酌內容之一，本院將於被告之素行中審酌即可。
　㈢按想像競合犯侵害數法益者皆成立犯罪，論罪時必須輕、重
    罪併舉論述，同時宣告所犯各罪名，包括各罪有無加重、減
    免其刑之情形，亦應說明論列，量刑時併衡酌輕罪部分量刑
    事由，評價始為充足，然後依刑法第55條前段規定「從一重
    處斷」，非謂對於其餘各罪可置而不論。因此，法院決定處
    斷刑時，雖以其中最重罪名之法定刑，做為裁量之準據，惟
    於裁量其輕重時，仍應將輕罪合併評價在內（最高法院108
    年度台上字第4405號判決意旨）。本案被告犯後坦承犯行，
    就其所犯洗錢罪部分，依洗錢防制法第16條第2項應減輕其
    刑，雖因適用想像競合犯之規定，從一重以刑法第339條之4
    第1項第2款之三人以上共同犯詐欺取財罪論處，然就被告上
    開想像競合輕罪得減刑部分，本院將於依照刑法第57條量刑
    時併予審酌。
　㈣爰審酌被告正值年輕力壯之際，且其四肢健全，有工作能力
    ，竟不循正當途徑獲取財物，率爾參與本案犯行，無視於政
    府一再宣誓掃蕩詐騙犯罪之決心，足見其欠缺尊重他人財產
    權利之觀念，價值觀念顯有偏差，不僅助長詐騙歪風，進而
    導致社會間人際信任瓦解，社會成員彼此情感疏離，所為實
    應嚴予非難，且造成告訴人之財產損失，並使所屬詐欺集團
    核心成員得以隱匿其真實身分，減少遭查獲之風險，所為實
    應非難；兼衡其素行、犯後坦承犯行，惟未與告訴人達成和
    解或取得宥恕之態度，併斟酌其犯罪時之年齡、動機、目的
    、手段、共同犯罪之參與程度（車手）、參與犯罪期間與犯
    罪地區、本案被害人數、金額等侵害程度，及其所獲利益（
    詳後述），暨被告於本院自陳國中畢業，入監前從事鐵工，
    月收入約新臺幣（下同）3萬7,000元，行為時是待業中，未
    婚無子女，與母親同住，收入須扶養母親，無貸款等家庭經
    濟狀況（見本院卷第79頁），並參酌告訴人之意見（見本院
    卷第59頁）等一切情狀，量處如主文欄所示之刑。
三、沒收
　㈠按共同正犯犯罪所得之沒收或追徵，應就各人所分得之數為
    之。上揭所謂各人「所分得」之數，係指各人「對犯罪所得
    有事實上之處分權限」而言。倘共同正犯各成員內部間，對
    於不法利得分配明確時，應依各人「實際」分配所得，予以
    宣告沒收。若共同正犯成員對不法所得並無處分權限，與其
    他成員亦無事實上共同處分權限者，自不予諭知沒收（最高
    法院109年度台上字第4494號判決意旨）；再按犯第14條之
    罪，其所移轉、變更、掩飾、隱匿、收受、取得、持有、使
    用之財物或財產上利益，沒收之。洗錢防制法第18條第1項
    前段固有明文。該規定僅在將非屬於犯罪行為所得之洗錢行
    為標的納入沒收之範圍，而不在沒收已非屬於犯罪行為人所
    得支配之洗錢行為標的，均先說明。
　㈡查被告與所屬詐欺集團約定以5,000元作為本案提領之報酬，
    並已交付本案提領款項用以領取報酬且已花用完畢等情，業
    據被告於本院陳述明確（見本院卷第66頁），核與詐欺集團
    車手提領贓款後，僅於收款當日暫時保管，旋將各筆金額結
    算交付詐騙集團上游之常情相符，且卷內復無其他事證足認
    被告就其餘款項具有事實上處分權，是被告所述，尚堪採信
    。從而，因上開5,000元之報酬均未扣案，應依刑法第38條
    之1第1項、第3項規定，於被告犯行項下宣告沒收，並於全
    部或一部不能沒收或不宜執行沒收時，追徵其價額。至其餘
    詐欺款項，因難認被告對該等款項有事實上處分權，依上開
    說明，爰不宣告沒收。
據上論斷，應依刑事訴訟法第273條之1第1項、第299條第1項前
段、第310條之2、第454條第2項，判決如主文。
本案經檢察官馮美珊提起公訴，檢察官吳宛真到庭執行職務。
中　　華　　民　　國　　111 　年　　11　　月　　23　　日
                  刑事第一庭  法  官  顏碩瑋
以上正本證明與原本無異。　　　　　　　　　　　　　　　　如不服本判決應於收受判決後20日內向本院提出上訴書狀，並應敘述具體理由。其未敘述上訴理由者，應於上訴期間屆滿後20日內向本院補提理由書(均須按他造當事人之人數附繕本)「切勿逕送上級法院」。告訴人或被害人如對本判決不服者，應具備理由請求檢察官上訴，其上訴期間之計算係以檢察官收受判決正本之日期為準。　　　　　　　　　　　　　　　　　
　　　　　　　            　　書記官  蔡孟穎
中　　華　　民　　國　　111 　年　　11　　月　　23　　日
附錄本案論罪科刑法條全文：
中華民國刑法第339條之4
犯第 339 條詐欺罪而有下列情形之一者，處 1 年以上 7 年以
下有期徒刑，得併科 1 百萬元以下罰金：
一、冒用政府機關或公務員名義犯之。
二、三人以上共同犯之。
三、以廣播電視、電子通訊、網際網路或其他媒體等傳播工具，
    對公眾散布而犯之。
前項之未遂犯罰之。
洗錢防制法第14條
有第二條各款所列洗錢行為者，處 7 年以下有期徒刑，併科新
臺幣 5 百萬元以下罰金。
前項之未遂犯罰之。
前二項情形，不得科以超過其特定犯罪所定最重本刑之刑。